【裁判字號】    97,訴,377
【裁判日期】    970827
【裁判案由】    債務人異議之訴
【裁判全文】
臺灣彰化地方法院民事判決  97年度訴字第377號
原      告  戊○○
訴訟代理人  甲○○
被      告  丙○○
訴訟代理人  乙○○
上列當事人間債務人異議之訴事件，本院於民國97年8月6日言詞
辯論終結，茲判決如下：
    主      文
本院九十六年度執字第三三三九八號給付會款執行事件被告超過
新台幣肆拾陸萬仟肆佰伍拾元部分，不得對原告強制執行。
原告其餘之訴駁回。
訴訟費用新台幣伍仟零柒拾元由被告負擔，其餘新台幣陸仟肆
佰貳拾壹元由原告負擔。
    事實及理由
一、原告主張：
  (一)被告曾於民國94年間簽訂協議書，同意由死會會員各以3 成
    或5成金額給付被告及其他活會會員己○○、吳煜培、王金
    豊等人，雙方並同意嗣後不得再請求給付會款，亦不得以判
    決或和解為執行名義，對於原告聲請強制執行。
  (二)原告實際上僅欠被告新台幣（下同）10萬元而已，而非1,05
    0,050元。兩造固未簽訂和解書，但被告已與其他死會會員
    黃永護、施瑞田、丁○○、王寵惠、陳錫銘等人和解，和解
    條件是給付3成，並聲明不再對原告請求給付會款。
  (三)從而，被告於和解仍對於原告聲請強制執行，洵屬無據。爰
    依法提起債務人異議之訴，請求撤銷本院96年度執字第3339
    8號給付會款執行事件之執行程序（即不得對原告強制執行
    ）等語。
二、被告辯稱：
  (一)原告係互助會會首，被告係活會會員，則原告與死會會員對
    於被告應負連帶清償責任。
  (二)被告與其他死會會員王寵惠、黃永護、施瑞田、陳錫銘等人
    已成立和解，其中王寵惠全額給付，其餘會員給付5成。但
    兩造未曾和解，被告不可能拋棄對於原告之請求。並提出死
    會會員會款明細表，證明原告尚負欠其會款金額，加計謝玉
    玲112,500元後為1,050,050元，再加計金力356,200元後為
    1,168,550元。
  (三)被告係依確定民事判決聲請強制執行，原告迄今尚未清償，
    故其提起債務人異議之訴，並無理由，爰請求駁回原告之訴
    等語。
三、兩造不爭執事項：
  (一)原告於90年間召集互助會，會首連同會員共28名，會期自90
    年4月20日起至92年7月20日止，每會5萬元，採外標制，即
    得標會員應於次月起繳交5萬元加計其標取會款之出標金額
    ，會員應於每次開標起3日內繳清會款，被告參加2會，均活
    會。原告嗣於91年12月20日起無故未繼續召集而停會，尚有
    8名活會會員未投標。
  (二)原告負欠被告互助會會款，業經本院彰化簡易庭92年度彰簡
    字第374號、本院93年度簡上字第34號民事判決，判命原告
    應給付被告10萬元，並與其他死會會員連帶給付被告837,55
    0元（即王寵惠118,600元、黃永護238,400元、施瑞田234,4
    00元、蔡世同7,950元、陳錫銘119,600元、丁○○118,600
    元）確定。至於被告訴請原告與死會會員謝玉玲連帶給付11
    2,500元部分，前開判決係判決被告敗訴確定。
  (三)被告嗣以前開確定民事判決為執行名義，聲請強制執行原告
    所有不動產，經本院民事執行處以96年度執字第33398號給
    付會款執行事件受理，該執行程序尚未終結。
四、兩造爭執事項：
  (一)前開執行名義成立後，有無消滅或妨礙被告請求之事由？
  (二)如有消滅或妨礙被告請求之事由，被告所得聲請強制執行之
    金額？
五、經查：被告曾於前開執行名義成立後與死會會員王寵惠、黃
    永護、施瑞田、陳錫銘、丁○○等人和解，其中王寵惠全數
    給付，其餘死會會員半數給付等情，各有被告所提死會會員
    會款明細表、被告及王寵惠簽立之和解書、施瑞田及黃永護
    簽立之聲明書等附卷可參，核與證人丁○○於本院審理時證
    述情節（本院97年8月6日言詞辯論筆錄參照）相符。至於原
    告雖主張其與被告及其他活會會員己○○、吳煜培、王金豊
    等人已和解乙節，僅提出己○○簽立之和解書影本為證，並
    以己○○之證詞以佐其說。惟查：細繹己○○所簽立之和解
    書，不僅未經被告簽名或蓋章，其內容亦未記載有關被告同
    意拋棄對於原告之請求，且證人己○○於本院審理時證稱：
    和解的條件有3成或5成，有無包括不追究會首的責任，因時
    間已久不記得等語（本院97年8月6日言詞辯論筆錄參照），
    自難據為原告有利認定之依據。準此，原告主張因被告已拋
    棄對於原告請求，故不得再聲請強制執行等語，核與事實不
    符，洵難採信。另查：被告所提死會會員會款明細表上固有
    臚列謝玉玲112,500（元）、金力356,200（元），惟前開確
    定民事判決就謝玉玲部分係判決被告敗訴確定，金力則非該
    確定判決之當事人，則關於謝玉玲及金力會款部分，被告自
    不得依前開確定民事判決對於原告聲請強制執行。
六、按「執行名義成立後，如有消滅或妨礙債權人請求之事由發
    生，債務人得於強制執行程序終結前，向執行法院對債權人
    提起異議之訴。」、「因連帶債務人中之一人為清償、代物
    清償、提存、抵銷或混同而債務消滅者，他債務人亦同免其
    責任。」、「連帶債務人相互間，除法律另有規定或契約另
    有訂定外，應平均分擔義務。」，強制執行法第14條第1項
    前段、民法第274條、第280條前段分別定有明文。查死會會
    員王寵惠已全數給付會款予被告，其餘死會會員黃永護、施
    瑞田、陳錫銘、丁○○等人已半數給付會款予被告，業如前
    述，揆諸前開規定，被告得依前開確定民事判決對於原告聲
    請強制執行之金額為463,450元（計算式：原告100,000＋黃
    永護119,200＋施瑞田117,200＋蔡世同7,950＋陳錫銘59,80
    0＋丁○○59,300＝463,450）。準此，原告主張被告得執行
    金額為10萬元，及被告辯稱金額為1,050,050元或1,168,550
    元，核與前開事證不符，不足採信。
七、按受訴法院如認為債務人異議之訴有理由者，應為宣告不許
    就某一執行名義之全部或一部為強制執行或撤銷其執行程序
    之判決。如債務人主張執行名義所確定之請求全部消滅，而
    法院認為一部分消滅者，應為原告一部分勝訴，一部分敗訴
    之判決。查依前開確定民事判決，原告應給付被告金額為93
    7,550元，惟本院認定於該執行名義成立後，被告得請求金
    額為463,450元，其餘請求已消滅。則被告就463,450元以外
    自不許依前開確定民事判決對原告強制執行。
八、從而，原告本於債務人異議之訴之法律關係，請求撤銷本院
    96年度執字第33398號給付會款執行事件之執行程序，其真
    意即為被告不得依前開確定民事判決對原告強制執行，其請
    求不得強制執行之金額逾463,450元部分，為有理由，應予
    准許，爰判決如主文第一項所示。逾此範圍之請求，為無理
    由，應予駁回。
九、本件判決之基礎已臻明確，兩造其餘攻擊防禦方法及舉證，
    經審酌後於判決結果並無影響，爰不再贅詞論列。
十、訴訟費用負擔之依據：民事訴訟法第79條。
中    華    民    國    97    年     8     月    27   日
                  民事第一庭    法  官  陳正禧
上正本係照原本作成。
如不服本判決，須於收受判決送達後20日內向本院提出上訴狀。
中    華    民    國    97    年     8     月    29   日
                                書記官  蕭美鈴


司法院資訊處製作；財團法人民間司法改革基金會備份。
